【裁判字號】    98,易,375
【裁判日期】    980429
【裁判案由】    詐欺
【裁判全文】
臺灣臺北地方法院刑事判決               98年度易字第375號
公  訴  人  臺灣臺北地方法院檢察署檢察官
被      告  甲○○
                      號
選任辯護人  蘇彥文義務辯護律師
上列被告因詐欺案件，經檢察官聲請簡易判決處刑（97年度偵字
第15943號 ），本院認不宜以簡易判決處刑，改依通常程序審理
，並判決如下：
    主  文
本件免訴。
    理  由
一、聲請簡易判決處刑意旨略以：被告甲○○於民國97年5 月21
    日，因見報紙找工作而與不詳姓名、年籍，綽號小陳之成年
    男子接洽，並基於共同意圖為自己不法所有之犯意聯絡，於
    次日依該男子指示，將新臺幣（下同）1,000 元存入葉哲男
    所有臺灣企銀員林分行第00000000000 號帳戶內測試該帳戶
    是否能使用，該帳戶嗣遭詐欺集團用來詐取陳萬吉20萬元。
    復於同年5 月23日，被告提供並交付其所有彰化銀行西門分
    行第00000000000000號帳戶之存摺及金融卡予詐欺集團成員
    使用，再由該詐欺集團成員於97年5 月23日上午9 時10 分
    ，在不詳地點撥打電話予告訴人乙○○，佯稱其金融帳戶涉
    及刑事案件，須依指示轉帳等情，致告訴人陷於錯誤，於同
    日依指示匯款160 萬元至甲○○上開帳戶，以此方法詐騙告
    訴人。被告旋於同日與蕭元廷（另行偵辦）同至址設臺北市
    萬華區○○○路169 之2 號彰化銀行西門分行，由被告將上
    開160 萬元全數提領並交予蕭元廷，再由蕭元廷指示被告將
    其中之43萬5,300 元、45萬元、56萬元4,700 元款項分別匯
    至林嘉鴻、王春淑及景邦實有限公司帳戶內。嗣因告訴人發
    覺有異，報警處理，始循線查悉上情等語。因認被告涉犯刑
    法第339 條第1 項詐欺取財罪嫌。
二、按案件曾經判決確定者，應諭知免訴之判決，並得不經言詞
    辯論為之，刑事訴訟法第302 條第1 款、第307 條，分別定
    有明文。而刑事訴訟法第303 條第2 款規定已經提起公訴或
    自訴之案件，在同一法院重行起訴者，應諭知不受理之判決
    ，係以已經提起公訴或自訴之同一案件尚未經實體上判決確
    定者為限。如果已經實體上判決確定，即應依同法第302 條
    第1 款諭知免訴之判決，而無諭知不受理之可言。且刑事訴
    訟法第302 條第1 款規定，案件曾經判決確定者，應為免訴
    之判決，係以同一案件已經法院為實體上之確定判決，該被
    告應否受刑事制裁，即因前次判決而確定，不能更為其他有
    罪或無罪之實體上裁判（最高法院60年台非字第173 號判例
    及95年台非字第99號判決意旨參照）。
三、訊據被告甲○○辯稱：本案與另案確定判決為同一案件，應
    諭知免訴判決等語。經查，被告於97年5 月20日見報紙刊登
    應徵業務員廣告遂撥打電話與姓名、年籍不詳，綽號小張之
    成年男子聯絡，經該男子告知需提供個人之金融帳戶供營造
    公司匯入工程回扣款以逃漏稅捐始得應徵，如獲錄取，可領
    取每日2,000 元之薪資及每筆匯入款之100 分之1 之獎金。
    被告雖預見提供帳戶資料予陌生人使用，常為詐騙集團用於
    遂行詐欺犯罪，詎仍基於幫助他人詐欺取財之不確定故意，
    於97年5 月23日上午9 時許，在臺北市西門捷運站前，將其
    所有彰化銀行西門分行00000000000000號帳戶存摺、提款卡
    之影本提供詐欺集團使用。嗣該詐欺集團成員意圖為自己不
    法之所有，向乙○○佯稱其帳戶遭臺灣臺北地方法院檢察署
    凍結，需將存款另行匯至指定帳戶，致乙○○陷於錯誤，於
    97年5 月23日將160 萬元匯入被告所有之上開帳戶，並旋遭
    被告全數提領後交予小張等犯罪事實，業經臺灣臺北地方法
    院檢察署檢察官以97年度偵字第15124 號聲請簡易判決處刑
    ，並經本院於97年10月31日以97年度簡字第3802號判決判處
    有期徒刑3 月後，經被告提起上訴，嗣本院合議庭亦於98年
    1 月22日以97年度簡上字第496 號判決駁回其上訴確定，有
    前開判決書、聲請簡易判決處刑書、臺灣高等法院被告前案
    紀錄表等件附卷可按。而經本院審酌本件聲請簡易判決處刑
    書、卷內資料及相關證據後，可知就被告部分，已判決確定
    之前案與本案之被告均為甲○○，且就犯罪事實部分，被告
    在前案所交付存摺、金融卡之帳戶，顯與本案被訴交付存摺
    、金融卡之帳戶（即彰化銀行西門分行第00000000000000號
    帳戶）為同一帳戶，交付前開存摺及金融卡之日期亦均為97
    年5 月23日，又參以前案之詐欺集團成員對乙○○實行詐欺
    行為之方法、時間，與本案之詐欺集團成員實行對乙○○實
    施詐欺行為之方法、時間，亦均相似、相近，被害人亦均為
    乙○○，遭詐騙之金額均為160 萬元，且乙○○自始亦僅遭
    詐取1 筆數額160 萬元之匯款金額等情，是由上開各點綜合
    以觀，足見已判決確定之前案與本案之被告及犯罪事實均為
    同一，堪認係屬同一案件。至於被告雖在前案中係與詐騙集
    團之成員綽號「小張」之男子為聯絡，而在本案中與被告接
    洽者係綽號「小陳」之男子，惟兩者是否為均同一人之化名
    ，或屬有疑，然應係屬於同一詐欺集團之成員無誤，且被告
    為尋找工作而與詐欺集團成員以電話聯繫之時間，究係如前
    案確定判決所認之97年5 月20日，或為本案所指之97年5 月
    21日，因涉及被告之記憶印象，被告有極大之可能基於記憶
    不清，而導致日期有些微之出入，但不能僅據上開詐欺集團
    成員之綽號與初次聯絡時點等情節具有些微不同，即認定已
    判決確定之前案與本案非屬同一案件。綜上，前案與本案乃
    為同一案件，且揆諸前開規定及說明，因前案業經法院為實
    體上之確定判決，已如前述，則被告應否受刑事制裁，即因
    前次判決而確定，並不能更為其他有罪或無罪之實體上裁判
    ，爰不經言詞辯論，逕行諭知免訴之判決。
四、據上論斷，應依刑事訴訟法第452 條、第302 條第1 款、第
    307 條，判決如主文。
中    華    民    國    98    年    4    月    29    日
                  刑事第十七庭審判長法  官  劉煌基
                                    法  官  劉秀君
                                    法  官  葉力旗
以上正本證明與原本無異。
如不服本判決應於收受送達後10日內向本院提出上訴書狀，並應
敘述具體理由；其未敘述上訴理由者，應於上訴期間屆滿後20日
內向本院補提理由書（均須按他造當事人之人數附繕）「切勿逕
送上級法院」。
                                    書記官  林碧華
中    華    民    國    98    年    4    月    29    日


司法院資訊處製作；財團法人民間司法改革基金會備份。
